臺灣高等法院交通事件裁定　　　96年度交抗字第1040、1043號
抗　告　人
即受處分人　甲○○
上列抗告人因違反道路交通管理處罰條例案件，不服臺灣臺北地
方法院96年度交聲字第1146、1147號，中華民國96年11月26日裁
定，提起抗告，本院裁定如下：
    主  文
抗告駁回。
    理  由
一、按道路交通管理處罰條例所稱之汽車，依該條例第3條第8款
    規定，包括機器腳踏車在內。又汽車駕駛人轉彎時不依標誌
    、標線、號誌指示者，處新臺幣（下同）600元以上1,800元
    以下罰鍰，道路交通管理處罰條例第48條第1項第2款定有明
    文。再汽車駕駛人駕駛汽車有違反道路交通管理處罰條例之
    行為，經交通勤務警察制止時，拒絕停車接受稽查而逃逸者
    ，除按各該規定處罰外，處3,000元以上6,000元以下罰鍰，
    道路交通管理處罰條例第60條第1項亦有明定；且汽車駕駛
    人駕駛汽車違反道路交通管理處罰條例第48條第1項第2款、
    第60條第1項規定者，除應依該條所規定之罰鍰處罰外，並
    應各記違規點數1點，同條例第63條第1項第1款規定甚明。
二、抗告人即受處分人甲○○於民國96年7月7日16時20分許，騎
    乘車牌號碼BHQ-519號重型機車，行經臺北市○○○○○道
    、重慶南1段路口時，違反禁止左轉標誌之規定，逕自由東
    向南方向違規左轉行駛，經臺北市政府警察局中正第一分局
    交通分隊警員侯仁宗見狀鳴笛並以手勢指揮其靠路邊停車並
    接受稽查，惟受處分人並未依指示停車接受稽查且加速逃逸
    ，經侯仁宗以受處分人違反道路交通管理處罰條例第48條第
    1項第2款、第60條第1項規定，分別製作臺北市政府警察局
    北市警交字第AEW006035號、北市警交字第AEW006036號舉發
    違反道路交通管理事件通知單逕行舉發。嗣受處分人於應到
    案日期前提出申訴，經原處分機關函請舉發機關即臺北市政
    府警察局中正第一分局調查結果，仍認受處分人違規情形明
    確，原處分機關乃於96年9月11日製發北市裁三字第裁22-AE
    W006035號、北市裁三字第裁22-AEW0603號違反道路交通管
    理事件裁決書各裁罰受處分人罰鍰600元、3,000元，併各記
    違規點數1點。
三、抗告意旨略以：96年7月7日當天下午受處分人在位於臺北市
    ○○街的家中照顧幼子，直至當天下午18時許，才步行至父
    母親住處探視，未曾經過裁決書上所指之路段，受處分人之
    機車亦未商借他人騎用，不可能有裁決書上所指之違規事實
    。證人即警員侯仁宗於原審坦言未看清機車的廠牌及顏色，
    通知單上所記載之廠牌及顏色均是事後利用車牌查詢資料所
    得，則警員執法程序似有瑕疵。又警員未能辨識車輛顏色，
    卻能記得較難記得的車牌號碼及判別機車騎士性別與安全帽
    形式，顯不合理。原審僅以警員侯仁宗之證述為據，未提出
    採證照片等，實有違誤，應予撤銷云云。
四、經查：
（一）受處分人騎乘車牌號碼BHQ-519號重型機車於前述時地違
      反禁止左轉標誌之規定，逕自由東向南方向違規左轉行駛
      及未依指示停車接受稽查且加速逃逸之違規事實，業據證
      人即開單告發之警員侯仁宗於原審以具結擔保其供述之真
      實性並在負擔偽證罪之心理處罰狀態下證稱：「（我記得
      在總統府前凱達格蘭大道，他是從東方違規左轉往南方，
      我有拿指揮棒，站出來要攔停違規車輛，違規車輛有看到
      我，但是沒有停下來，往快車道的方向逃逸」「（如何可
      確定是哪輛車？）有，我記得很清楚是BHQ-519」「（是
      否記得他的車子顏色？）我要攔停時，他有閃躲，我知道
      他要閃躲，就一直看著車牌，我就沒有注意看車子的顏色
      」「（在看車牌的一瞬間有無看錯？）我如果沒有確定我
      不會開罰單，我當時沒有帶查詢的機器，但我有將車號記
      載罰單上」等語明確（見原審卷第28頁反面），並提出違
      規地點現場照片3張附卷為證（見原審卷第35至37頁）。
      由此可見，證人侯仁宗逕行舉發受處分人前，確實清楚看
      見受處分人所騎乘車輛車牌號碼為BHQ-519號。徵諸證人
      侯仁宗為執行交通勤務之公務員，對於車輛違規情狀，為
      其業務內之事項，觀察應屬專注，且與受處分人互不認識
      ，亦無硬賴受處分人有上開違規之必要，是其所證衡情屬
      平允可信，且證人侯仁宗並當庭以原子筆在現場照片上標
      示其站立之正確位置為據（見原審卷第37頁），其站位置
      皆無遮蔽其視線之障礙物，能清楚詳視受處分人當時駕駛
      狀況，此外復有臺北市政府警察局舉發違反道路交通管理
      事件通知單在卷可稽（見原審卷第7頁），是受處分人之
      違規行為堪以認定。至受處分人爭執警員未能辨識車輛顏
      色，卻能記得較難記得的車牌號碼及判別機車騎士性別及
      安全帽形式，顯不合理云云，然依警員侯仁宗上開證詞所
      示，當時警員在欲攔停受處分人時，知悉受處分人要閃躲
      ，即將注意力放在其所騎乘車輛之車牌號碼上，衡以一般
      人處於類此突發狀態下，對所見情狀常採自以為重要之部
      分為記憶，客觀上不能苛求目擊者如錄影設備般，將現場
      狀況逐一記錄。是依當時現場情狀，證人侯仁宗未能記憶
      車輛顏色，惟不影響該車牌號碼同一性之認定，是以受處
      分人所爭執者無礙於本件事實之認定。綜上，本件違規事
      實，既經警員證明，參以受處分人所辯並斟酌現場情狀，
      堪以認定如上，自非未經舉證即認定受處分人違規行為。
（二）本件違規地點即臺北市○○○○○道與重慶南路口，雖設
      有監視器，惟該處之監視畫面係採數位錄影，僅保存1個
      月，即會被其他的畫面取代等情，業據證人侯仁宗於原審
      訊問時證述明確（見原審卷第34頁），是已無從調取該路
      口之監視畫面作為本件判斷依據，惟受處分人之違規事實
      業據證人侯仁宗證述明確，是雖未有路口監視畫面佐證，
      亦不足以推認受處分人即無本件違規事實。又受處分人辯
      稱其於96年7月7日當日下午在家照顧幼子，未經過系爭違
      規地點云云，並提出當日居家照片及購物記錄以為佐證。
      惟受處分人所提出之照片及購物清單僅記載為96年7月7日
      所為，並不能證明是違規當時所為，縱當日受處分人有在
      家中照顧幼子或在附近購物等情，亦無妨礙於受處分人確
      有上開違規之事實。本件違規事實，既經警員證明，並斟
      酌現場情狀，堪認定如上，受處分人所辯未紅燈左轉，小
      孩過馬路時是行人紅燈，非車輛左轉號誌紅燈云云，委無
      足採。
五、原審法院因而認受處分人前揭之違規行為，原處分機關依前
    揭規定，以北市裁三字第裁22-AEW006035號、北市裁三字第
    裁22-AEW006036號違反道路交通管理事件裁決書各裁罰受處
    分人600元、3,000元，併各記違規點數1點，核無違誤，因
    而駁回受處分人異議之聲明，經核並無不合。受處分人所提
    抗告為無理由，應予駁回。
據上論結，應依道路交通管理處罰條例第89條、道路交通案件處
理辦法第26條、刑事訴訟法第412條，裁定如主文。
中　　華　　民　　國　　96　　年　　12　　月　　19　　日
　　　　　　　　　刑事第二庭審判長法　官  呂丹玉
　　　　　　　　　　　　　　      法　官  林恆吉
 　　　　　　　　　　　　　       法　官  王詠寰
以上正本證明與原本無異。
不得再抗告。
                                  書記官  駱麗君
中　　華　　民　　國　　96　　年　　12　　月　　20　　日
